臺灣板橋地方法院刑事判決　　　　　　　　　　　　　九十年度訴字第一九四七號
　　公　訴　人　臺灣板橋地方法院檢察署檢察官
　　被　　　告　乙○○
　　選任辯護人　廖德澆律師
右列被告因強盜案件，經檢察官提起公訴（九十年度偵字第一四九０八號），本院判
決如左：
    主  文
乙○○意圖為自己不法之所有，以強暴至使不能抗拒，而使他人交付財物，未遂，處
有期徒刑貳年。緩刑伍年，緩刑期內付保護管束。
    事  實
一、乙○○因其母胡鍾靜枝顱內出血、右側顱骨缺損、硬膜上膿瘍等病症在財團法人
    長庚紀念醫院醫治中，心情不佳，於九十年九月九日凌晨約三至四時許，與其堂
    妹婿劉宗倚飲酒後，獨自一人騎乘ＤＪＭ─七八三號牌機車外出，於當日清晨五
    時二十五分許，行經台北縣新莊市○○路二三八巷巷口，見丙○○獨自步行，竟
    基於為自己不法所有之意圖，尾隨丙○○進入臺北縣新莊市○○路二三八巷一弄
    二號二樓樓梯間後，即自丙○○後方以右手掐住丙○○之脖子，恫令交出財物，
    不得出聲及回頭查看云云，以此強暴之方法，致丙○○心生畏懼無法抗拒，應稱
    ：我拿給錢你，但你要將手放開等語，俟乙○○放開右手後，丙○○轉身並交付
    身上僅有之財物新臺幣（下同）一百元，乙○○見此遽生悔意，而未拿取，並欲
    離去之際，適該樓住戶甲○○返家開啟一樓大門，乙○○迅即奪門逃逸，經丙○○出聲呼叫，甲○○隨即追趕至臺北縣新莊巿中港路二六七巷內未見乙○○之行
    蹤，惟乙○○欲取車離去時仍於同上址二三八巷口為巡邏員警陳春旭、林孟德循
    線查獲。
二、案經被害人丙○○訴由臺北縣警察局新莊分局報告臺灣板橋地方法院檢察署檢察
    官偵查起訴。
    理  由
一、訊據被告乙○○對於右開事實坦承不諱，核與被害人丙○○指訴（見偵查卷第六
    、七頁、二十七頁背面、本院九十一年一月十四日訊問筆錄）及證人甲○○於警
    訊及偵查中（見偵查卷第八頁背面、第二十七頁正背面）證述情節相符，復有查
    獲警員之偵查報告一紙（見同上卷第十頁正背面）、被告於查獲時所攝照片二紙
    （見同上卷第十一頁）及現場圖一紙（見同上卷第十八頁）附卷可稽。且查，被
    告於檢察官偵查時供稱：「．．．．她說沒錢，我把手稍稍放開，她拿一百元給
    我，我沒有拿想要走了，剛好有個男子進來，女生大叫救命，我就跑掉了。」等
    語（見偵查卷第十七頁背面），參酌被害人丙○○於本院九十一年一月十四日訊
    問時陳述：「．．．．我就跟他講我拿錢給你，但你手放開。他放開後，我就對
    面拿錢給，我跟他講我有誠意拿錢給你，可是我只有一百元，我拿出一百元給他
    ，但他沒有拿，我不知道他為什麼沒有拿，這時剛好甘先生（甲○○）要把門打
    開，還沒上樓梯，被告知道有人來，就衝下去。．．．．」、「（在被告跑走時
    ，一百元仍然在你手上？）對。我給他一百元時，他沒有任何回應，這時甘先生
    （甲○○）就推開大門，被告顯很害怕就衝下樓，而且在之前他一直叫我不要吭
    聲。」、「（在警訊中曾說被告有嫌你給的錢不夠是何意？）我心確實有想，但
    我並沒有這樣跟警察說。」等語，足見被告係在證人甲○○進入上址公寓前，已
    決意不拿取丙○○所欲交付之一百元，此時至證人甲○○進入公寓，在時間上可
    謂密接，但非無從區別，公訴人依據被害人丙○○在警訊中推測被告嫌其交付之
    金錢太少而未收取之陳述，而為相同之認定，容有誤會。被告雖於查獲時，其酒
    精濃度經檢測為每公升含量０點二七毫克，有檢驗報告一紙在卷可稽（見同上卷
    第九頁），惟被告於行搶之時，操國語口音，精神狀態無異常狀態，被害人亦未
    發覺被告有酒味乙節，業經被害人丙○○陳述明確（見本院九十一年一月十四日
    訊問筆錄），且徵之被告於警訊時尚否認其犯行，足見被告於行為時之精神狀態
    並未陷於耗弱或喪失之程度。本件事證明確，被告犯行應可認定。
二、按行為後法律有變更者，適用裁判時之法律。但裁判前之法律有利於行為人者，
    適用最有利於行為人之法律。刑法第二條第一項定有明文。懲治盜匪條例原係經
    立法程序於四十六年六月五日修正公布施行，將第八條「依特種刑事案件訴訟條
    例審理」及第十條「施行期間定為一年，必要時得以命令延長」之規定予以刪除
    ，原第九條改為第八條，第十一條改為第九條。經考刪除第十條有關限時法規定
    之立法本意，係為期遏止盜風，改善治安，認本條例第一條至第七條及原第九條
    （修正後為第八條）均仍有施行之必要，因將本條例由限時法改為經久施行之常
    態性刑事特別法，並重新調整條次，形式上雖稱「修正」，實質上，已具重新全
    部立法性質，故本條例修正前雖有數次命令延長已逾期，仍非可認為已經失效（
    最高法院八十八年台上字第四三六五號判決可資參照）。惟該條例業於九十一年
    一月三十日經總統公告廢止，而刑法第三百二十八條於九十一年一月三十日修正
    並經總統公告，其第一項修正為：「意圖為自己或第三人不法之所有，以強暴、
    脅迫、藥劑、催眠術或他法，至使不能抗拒，而取他人之物或使其交付者，為強
    盜罪，處五年以上有期徒刑。」；第三百三十條修正規定：「犯強盜罪而有第三
    百二十一條第一項各款情形之一者，處七年以上有期徒刑。」，修正公布之前，
    懲治盜匪條例第五條第一項之法定刑為「無期徒刑或七年以上有期徒刑。」，被
    告前開行搶之時間係在九十年九月九日，而刑法第三百二十八條於九十一年一月
    三十日修正公布，被告前揭犯罪在該法修正之前，比較上揭懲治盜匪條例與刑法
    新法規定，以刑法第三百二十八條規定較有利於行為人，玆適用有利於被告之新
    修正刑法之規定。被告乙○○以強暴之方法，使丙○○不能抗拒而使之交付金錢
    ，核其所為，係犯刑法第三百百二十八條第一項、第四項以強暴至使不能抗拒，
    而使他人交付財物未遂罪。被告著手於強盜行為之實施，在未生得財之結果前，
    決意中止本件犯罪行為，爰依刑法第二十七條之規定，減輕其刑。又查被告雖曾
    因竊盜案件，經本院判處有期徒刑三月，於七十六年九月二十四日執行完畢，之
    後尚無不法行為而經訴追，此有臺灣高等法院檢察署刑案紀錄簡覆表一份附卷可
    憑，其因一時失慮，以徒手方式強盜被害人財物，於得手前，已因後悔而決意中
    止犯罪行為，事後復與被害人丙○○和解，向被害人道歉，並獲被害人原諒，有
    和解契約書影本一份附卷可佐，核其惡性尚非重大，如逕處以法定最低刑，猶嫌
    過重，本院認被告犯罪情狀不無可憫恕之處，爰依刑法第五十九條規定遞酌減其
    刑。
三、爰審酌被告乙○○年輕力壯，於飲酒後不知自制，強盜獨歸女子即被害人丙○○
    之財物、犯罪動機、目的、手段、因已意中止犯罪行為，對社會治安、被害人身
    體、財產安全危害，其犯罪後之態度，及現已與被害人達成和解，向被害人道歉
    ，頗具悔意，及被害人丙○○亦表示願意原諒被告等一切情狀，量處主文所示之
    刑。又被告現在信用煤氣行擔任司機之工作，育有胡哲維（八十三年八月十二日
    生）、胡閎智（八十七年八月五日）二名幼子，尚待其養育，且其雖曾因竊盜案
    件，經本院判處有期徒刑三月，於七十六年九月二十四日執行完畢，之後五年以
    內未曾受有期徒刑以上刑之宣告，此有在職證明書、戶籍謄本、在學證明書、臺
    灣高等法院檢察署刑案紀錄簡覆表各一份附卷可稽，因一時失慮，偶罹重典，事
    後已坦承犯行，並向被害人道歉，深具悔意，經此刑之宣告後，應知所警惕而無
    再犯之虞，本院因認暫不執行其刑為當，予以宣告緩刑五年，以啟自新。被告因
    其母胡鍾靜枝顱內出血、右側顱骨缺損、硬膜上膿瘍等病症在財團法人長庚紀念
    醫院醫治中，心情不佳，於飲酒後，不知自制，致罹重典，足見其自制力薄弱，
    對之需加強其一般之法治教育與心性教育，是以爰於緩刑期間付保護管束。
據上論斷，應依刑事訴訟法第二百九十九條第一項前段，刑法第三百二十八條第一項
、第四項、第二條第一項前段、第二十七條、第五十九條、第七十四條第二款、第九
十三條第一項，判決如主文。
本案經檢察官王正皓到庭執行職務
中      華      民      國      九十一      年      三    月    十一    日
                                  臺灣板橋地方法院刑事第四庭
                                          法  官  徐  福  晉
右正本證明與原本無異。
如不服本判決，應於判決送達後十日內，向本院提出上訴狀。
                                          書記官  陳  慧  儷
中      華      民      國      九十一      年      三    月    十一    日
附錄本案論罪科刑法條全文：
刑法第三百二十八條
意圖為自己或第三人不法之所有，以強暴、脅迫、藥劑、催眠術或他法，至使不能抗
拒，而取他人之物或使其交付者，為強盜罪，處五年以上有期徒刑。
以前項方法得財產上不法之利益或使第三人得之者亦同。
犯強盜罪因而致人於死者，處死刑或無期徒刑，致重傷者，處無期徒刑或七年以上有
期徒刑。
第一項及第二項之未遂遂犯罰之。
預備犯強盜罪者，處一年以下有期徒刑、拘役或三千元以下罰金。
